【裁判字號】    98,訴,1295
【裁判日期】    990610
【裁判案由】    毒品危害防制條例
【裁判全文】
臺灣臺北地方法院刑事判決              98年度訴字第1295號
公  訴  人  臺灣臺北地方法院檢察署檢察官
被      告  丁○○
選任辯護人  乙○○律師
            趙元昊律師
上列被告違反因毒品危害防制條例案件，經檢察官提起公訴（98
年度偵字第12525號），本院判決如下：
    主  文
丁○○持有第二級毒品，處有期徒刑壹年拾月，扣案第二級毒品
甲基安非他命（驗餘總淨重壹佰捌拾捌點柒貳公克）均沒收銷燬
。
    事  實
一、丁○○明知甲基安非他命係毒品危害防制條例第2條第2項第
    2款所規範之第二級毒品，依法不得持有，竟基於持有第二
    級毒品之犯意，於民國98年5月16日上午5時20分許，在臺北
    市市○○道與延吉街口，因真實年籍、姓名不詳，綽號「小
    雞」之成年男子（以下逕稱「小雞」），無法立即償還其積
    欠丁○○之新臺幣（下同）18萬元賭債，遂將含有甲基安非
    他命成分之橘色圓形藥錠6包（總淨重189.04公克，取0.32
    公克鑑定用罄，驗餘總淨重188.72公克，驗前總純質淨重7.
    56公克）置於紙袋內，交與丁○○保管，以供作債權擔保，
    丁○○因而自斯時起無故持有前開含有甲基安非他命成分之
    橘色圓形藥錠6包。嗣於同日上午6時10分許，丁○○駕駛車
    牌號碼0757-MP號自用小客車搭載友人甲○○返家，行經臺
    北市松山區市○○道與復興南路口，遇警察臨檢，因行色有
    異遭警攔查搜索後，自其所駕駛之前揭汽車之駕駛座墊下方
    ，扣得上開含有甲基安非他命成分之橘色圓形藥錠6包，始
    悉上情。
二、案經臺北市政府警察局松山分局報請臺灣臺北地方法院檢察
    署檢察官偵查起訴。
    理  由
壹、程序方面
一、被告丁○○於98年5月16日第二次警詢時供述之證據能力：
  (一)按被告之自白，非出於強暴、脅迫、利誘、詐欺、疲勞訊問
    、違法羈押或其他不正之方法，且與事實相符者，得為證據
    ；被告陳述其自白係出於不正之方法者，應先於其他事證而
    為調查。該自白如係經檢察官提出者，法院應命檢察官就自
    白之出於自由意志，指出證明之方法，刑事訴訟法第156 條
    第1項、第3項分別定有明文。又訊問被告，應全程連續錄音
    ；必要時，並應全程連續錄影。但有急迫情況且經記明筆錄
    者，不在此限。筆錄內所載之被告陳述與錄音或錄影之內容
    不符者，除有前項但書情形外，其不符之部分，不得作為證
    據，且於司法警察官或司法警察詢問犯罪嫌疑人時準用之，
    同法第100條之1第1項、第2項、第100條之2亦分別有明文。
    故司法警察（官）詢問犯罪嫌疑人時，原則上應連續錄音或
    錄影，並依犯罪嫌疑人所為之任意性陳述而為警詢筆錄之如
    實記載，用以確保詢問時被告供述之任意性及筆錄記載正確
    性，非指司法警察（官）於詢問犯罪嫌疑人並製作筆錄之外
    之時間亦應錄音或錄影，亦非指筆錄問答之製作應於詢問過
    程中開始並結束，合先敘明。
  (二)被告及其選任辯護人於本院審理時均辯稱：被告於警詢中之
    陳述係警方事先擬好文字內容要被告照唸，要陳述警方想要
    的答案才可以，如果有不合警方的意思，錄音就會中斷，重
    新再錄，且負責詢問筆錄之員警亦表示如果被告不照著警方
    的意思回答，會被檢察官收押，故該次警詢時之供述非被告
    原本要表達之內容。另被告於經員警逮捕送至警備隊，尚未
    製作任何筆錄前，即已遭某不詳員警推撞電梯牆壁云云。然
    查：
  1.本案員警於98年5月16日上午6時10分許，在臺北市松山區市
    ○○道與復興南路口查獲上情，並依現行犯之規定逮捕被告
    及同行友人甲○○，且均送至臺北市政府警察局松山分局警
    備隊製作調查筆錄之情，為被告所不否認，參之被告於同日
    上午7時10分許，至上開警備隊進行第一次詢問時，因表示
    需休息，不同意即時接受詢問，直至同日上午10時30分許始
    進行第2次詢問之情，有被告第一次調查筆錄、第二次調查
    筆錄，及不同意接受詢問書各1份在卷可稽（見偵查卷第8頁
    至第10頁、第34頁），足見被告於接受員警第2次詢問時，
    距其遭送至上開警備隊之初，已間隔至少有3小時之久，佐
    以被告於本院時供述：推伊撞電梯之警察與第2次調查筆錄
    之詢問警察並非同一人，且除伊剛被送至警備隊時，曾遭警
    察推撞電梯牆壁外，均無再受到任何強暴、脅迫對待等情明
    確（見本院卷第23頁正反面），是縱如被告所稱其於遭送至
    警備隊之初，曾受到警察推撞電梯牆壁之不當對待，惟此舉
    措距其接受第2次員警詢問時，至少間隔已有3小時之久，亦
    非負責詢問該次筆錄之員警所為，實難遽認被告所稱曾受上
    開不當舉措對待之方法延續至其後接受第2次警方詢問時仍
    不能為任意之供述。
  2.又被告第2次調查筆錄之製作時間係自98年5月16日上午10時
    30分起至同日11時20分止，以「一問一答」之方式為之，警
    詢過程全程錄音未中斷，警方於言語上並無非關本件案情之
    對話，且被告之回答語氣平順，對於警方之詢問均主動、連
    續陳述，並無被告遭刑求、威脅、恐嚇、詐欺等跡象，亦無
    答非所問，或明顯意識不清以致於影響陳述之狀況，且警員
    詢問過程中，部分段落有出現打字聲音等情，業據本院當庭
    播放被告該次警詢錄音帶勘驗無誤，有本院98年11月10日勘
    驗筆錄1份在卷可按（見本院卷第92頁至第97頁）。再質之
    證人即負責詢問該次筆錄之員警丙○○於本院審理時證稱：
    因本案被告遭查扣之毒品數量甚多，為避免製作警詢筆錄之
    時間過於冗長，伊先以非正式之方式詢問被告持有扣案毒品
    之始末，且為謹慎起見，伊有預先製作一份上開伊以聊天方
    式與被告瞭解案情之筆錄給被告看，並問被告有無要修改之
    處，再以上開筆錄作為底稿，對被告進行正式詢問並錄音，
    於正式詢問過程中，如被告所回答的答案與預先製作底稿不
    符時，即進行修正，而製作出卷內所附之被告第2次調查筆
    錄，該調查筆錄之內容係完全依據被告自己供陳之事實所製
    作，並無另外添加其他事實，且於詢問過程中，亦無警察對
    被告為肢體或言語之恐嚇，伊從開始與被告聊天瞭解案情到
    正式製作筆錄完畢之期間內，均無指導或教導被告如何回答
    筆錄中之問題，該筆錄中之被告回答均是依照被告之意思記
    載繕打，伊從未向被告表示如果被告不說扣案毒品是拿來要
    賣的話，之後送到偵查隊會被打，或會被檢察官收押等語綦
    詳（見本院卷第107頁反面至第111頁），復按警員查獲犯罪
    嫌疑人後，為求能深入瞭解案情、避免遺漏，於製作警詢筆
    錄前，先與犯罪嫌疑人討論案情或擬好問題，若未對犯罪嫌
    疑人實施強暴、脅迫、詐欺、疲勞等不正詢問行為，自難謂
    警方於製作警詢筆錄前先與犯罪嫌疑人討論案情或擬好問題
    之行為，係屬違法，且倘若本案被告於製作警詢筆錄時有遭
    員警利誘或其他不當方式詢問之情形，何以其於檢察官偵訊
    時，始終均未向檢察官提及，更從未指出員警有何先製作非
    其陳述之筆錄，再指示其照念錄音之情形，況被告前於94年
    間，即因少年殺人未遂案件，有於法院、警局製作筆錄之經
    驗，此有被告臺灣高等法院被告前案紀錄表1份在卷可參，
    是被告就警方製作筆錄之經驗，就司法程序進行業非陌生，
    當屬明白自身供述之重要性，倘有非其供陳之內容，豈會任
    意在筆錄上簽名、捺印？從而，堪認被告於98年5月16日第
    二次警詢時供述，乃未經任何人脅迫、詐術，於意識清楚、
    無爭執錯誤，且全程錄音未中斷之狀況下，所為之陳述，自
    具有任意性，應有證據能力。被告及其選任辯護人上開所辯
    ，尚非可採。
  3.至證人即於上開時、地乘坐被告所駕駛之前揭汽車，而同時
    為警逮捕之被告友人甲○○於本院審理時雖證稱：替伊及被
    告作筆錄之警察帶其等至警察休息室抽煙時，有教被告陳述
    扣案毒品是用市價18萬元買來，共600顆，因此1顆成本是30
    0元，準備一顆賣400元，賺取100元的價差，這樣才合理云
    云（見本院卷第81頁至第82頁），惟證人甲○○與被告係朋
    友關係，且均因同時為警查獲而被員警帶回警局製作筆錄及
    採尿之情，有證人甲○○之警訊筆錄可參（見偵查卷第16至
    第22頁），是證人甲○○與查獲本案之員警係立於對立關係
    ，其證詞自難期客觀。又證人甲○○前開證詞雖與被告於本
    院中之辯稱相符，惟證人甲○○係於本院98年10月20日審理
    時始為如上之陳述，距離其等於98年5月16日被查獲時已達5
    個月之久，非無足夠之時間串證而使其等陳述完全一致。再
    者，設若證人丙○○確有教導或指示被告如何回答詢問之內
    容，當無可能堂而皇之在其他在場嫌犯目睹之下為之，致使
    留下遭人話柄之證據，故證人甲○○上開證詞應係事後迴護
    被告之詞，諉無足採。
二、扣案甲基安非他命6包之證據能力：
    辯護人為被告辯護稱：員警於上開時、地搜索被告所駕駛之
    前開車輛，並無持搜索票且未經被告同意而執行搜索，係非
    法搜索，其搜索所扣得之6包甲基安非他命，無證據能力云
    云。經查：
  (一)依警察職權行使法第6條第1項第1款規定：「警察於公共場
    合或合法進入之場所，合理懷疑其有犯罪之嫌疑或有犯罪之
    虞者，得查證其身分」，第7條第1項第1款、第3款、第4款
    規定：「警察依前條規定，為查證人民身分，得採取攔停人
    、車、船及其他交通工具；得令出示身分證明文件；若有明
    顯事實足認其有攜帶足以傷害他人身體之物者，得檢查其身
    體或所攜帶之物」，第7條第2項規定：「依前項方法顯然無
    法查證其身分時，警察得將該人民帶往勤務處所查證」，第
    8條第2項規定：「警察對於已發生危害或依客觀合理判斷易
    生危害之交通工具，因該交通工具之駕駛人有異常舉動而合
    理懷疑其將有危害行為時，得強制其離車，有事實足認有犯
    罪之虞者，並得檢查交通工具」等語，在在均明定警察於有
    「合理懷疑」之正當理由時，得對於一定人員進行盤查路檢
    其身分證件；而所謂「合理懷疑」，應兼就社會治安之維護
    、受檢人人權之保障、案發現場突發狀況之考量、警察執行
    勤務辦案之經驗、所需面臨之危險等因素綜合考量。本案查
    獲員警員於上開時、地執行路檢勤務，見被告駕駛上開汽車
    朝其方向駛來時，突有煞車之舉，經攔停盤查後，被告說話
    顫抖，復未能提出行車執照或相關證件等情，業據證人甲○○、丙○○於本院審理時證述明確（見本院卷第106頁正反
    面、第112頁），是本案辦案員警為查找得以證明被告身分
    ，與上開汽車車籍資料之證件，及依其執行勤務辦案之經驗
    判斷，認被告神色有異，而要求被告、證人甲○○下車，以
    檢查上揭交通工具之執行勤務行為，難認與警察職權行使法
    之規定有違或逾越比例原則。
  (二)惟按「搜索，經受搜索人出於自願性同意者，得不使用搜索
    票。但執行人員應出示證件，並將其同意之意旨記載於筆錄
    」，刑事訴訟法第131條之1定有明文。復按司法警察執行搜
    索，扣押時應製作筆錄，記載實施之年、月、日及時間，處
    所並其他必要事項，刑事訴訟法第43條之1、第42條亦定有
    明文。雖刑事訴訟法並未有「應當場制作筆錄」之規定，但
    由該條第4項「筆錄應令依本法命其在場之人簽名、蓋章或
    按指印」觀之，即寓有「應當場制作」之意。查被告本案之
    搜索、扣押筆錄、自願受搜索同意書均係於被告遭逮捕後送
    至警局製作第1次調查筆錄與第2次調查筆錄中間始製作簽署
    之情，業據證人即查獲員警之一之丙○○、證人甲○○於本
    院審理時證述詳實（見本院卷第81頁、第108頁），足見本
    案被告之搜索、扣押筆錄並非於搜索扣押現場，當場制作簽
    名，堪認本案警員實施搜索之程序確有未依法律規定之處。
  (三)然本案辦案警員之搜索、扣押程序固有違法之處，但其因而
    取得之證據，有無證據能力，依刑事訴訟法第158條之4之規
    定，仍應審酌人權保障及公共利益之維護，並斟酌：違背
    法定程序之情節。違背法定程序時之主觀意圖。侵害犯
    罪嫌疑人或被告權益之種類及輕重。犯罪所生之危險或實
    害。禁止使用證據對於預防將來違法取得證據之效果。
    偵審人員如依法定程序有無發現該證據之必然性。證據取
    得之違法對被告訴訟上防禦不利益之程度等各種情形，以為
    認定證據能力有無之標準，俾能兼顧理論與實際。而本案辦
    案員警之所以會對被告所駕駛之上開交通工具為搜索，乃係
    因察覺被告上揭有異之神色及舉動，基於其執行勤務辦案之
    經驗判斷而為，並非毫無來由即對被告進行搜索；又被告所
    持有之甲基安非他命6包（總淨重189.04公克，取0.32公克
    鑑定用罄，驗餘總淨重188.72公克），數量非微，若予以轉
    手販賣或散布，其後果實屬不可想像，對於社會所生之危害
    甚鉅，是本案辦案員警雖因違法搜索而干預被告之自由權益
    ，惟衡諸公共利益之維護，其可非難性應屬較輕，自不得僅
    因辦案員警執行程序上之違法，即認扣案之甲基安非他命6
    包無證據能力，而忽視重大公共利益之維護。是以，扣案甲
    基安非他命6包固屬違法取得之證據，但依上開法律規定與
    說明，仍應認該證據具有證據能力。辯護人上開所辯，並非
    可採。
  (四)至證人丙○○於本院審理時雖證稱：扣案之物品係由被告自
    行由車內取出，員警並未為搜索行為云云（見本院卷第106
    頁正反面、第108頁反面），惟此與卷內所附之上開搜索、
    扣押筆錄內容顯然不符，且證人丙○○於本院審理時亦多次
    證稱本案經過時間太久，伊就本案查獲細節已有多處記憶不
    清等語綦詳，是證人丙○○此部分證言應係因時間久遠，記
    憶混淆所致，亦非可採。
三、另按鑑定之經過及其結果，應命鑑定人以言詞或書面報告；
    法院或檢察官得囑託醫院、學校或其他相當之機關、團體為
    鑑定，或審查他人之鑑定，準用前開規定，刑事訴訟法第20
    6條第1項、第208條第1項前段定有明文。經查，內政部警政
    署刑事警察局98年7月1日刑鑑字第0980070513號鑑定書、臺
    灣尖端先進生技醫藥股份有限公司98年5月22日濫用藥物檢
    驗報告各1份，屬檢察官指揮司法警察所囑託之鑑定機關，
    並為該機關執行毒品鑑定公務所出具書面鑑定報告，依刑事
    訴訟法第159條之立法理由及同法第206條規定，自得為證據
    。
四、按傳聞法則之重要理論依據，在於傳聞證據未經當事人之反
    對詰問予以核實，乃予排斥，惟若當事人已放棄對原供述人
    之反對詰問權，於法院審判時表明同意該等傳聞證據可作為
    證據，基於證據資料愈豐富，愈有助於真實發現之理念，並
    貫徹刑事訴訟法修法加重當事人進行主義之精神，確認當事
    人對於證據能力有處分權之制度，傳聞證據經當事人同意做
    為證據，法院認為適當者，亦得為證據。另當事人於調查證
    據時，對於傳聞證據表示「沒有意見」，而未於言詞辯論終
    結前聲明異議，應視為已有將該等傳聞證據採為證據之同意
    ，此刑事訴訟法第159條之5定有明文。檢察官、被告及其辯
    護人於本院準備程序及審判期日，均對本院下述其餘所引用
    之人證、書證、物證之證據能力表示無意見，且迄至言詞辯
    論終結前亦未聲明異議，依刑事訴訟法第159條之5第2項之
    規定，應視為已同意該等證據均可作為證據，本院審酌該等
    證據資料製作時之情況，尚無違法不當及證明力明顯過低之
    瑕疵，且為證明犯罪事實存否所必要，復經本院於審判期日
    依法進行證據之調查、辯論，被告於訴訟上之程序權，已受
    保障，認為以之作為證據應屬適當，揆諸前開說明，自均具
    證據能力。
貳、實體方面
一、訊據被告對於其因為供債權擔保而無故持有扣案含有甲基安
    非他命成分之橘色圓形藥錠6包，復於前揭時、地，為警查
    獲並扣得前開毒品之事實，均坦承不諱，核與證人即查獲員
    警丙○○於本院審理時之證述大致相符（見本院卷第106頁
    至第107頁），復有贓證物品照片（見偵查卷第29頁）1張附
    卷可稽，及含有甲基安非他命成分之橘色圓形藥錠6包扣案
    可佐。又扣案橘色圓形藥錠6包，經送鑑定之結果，均含有
    第二級毒品甲基安非他命之成分（總淨重189.04公克，取
    0.32公克鑑定用罄，驗餘總淨重188.72公克，驗前總純質淨
    重7.56公克）之情，有內政部警政署刑事警察局98年7月1日
    刑鑑字第0980070513號鑑定書（見偵查卷第76頁）1紙存卷
    可參，堪認被告前開出於任意性之自白均與事實相符，被告
    上開持有第二級毒品甲基安非他命之犯行堪以認定。
二、公訴意旨雖認被告於上開時、地，係以每顆300元，總價18
    萬元之價格，向「小雞」購入上開6包甲基安非他命，並預
    計以每顆400元之價格售予他人，意圖販賣而持有上開甲基
    安非他命，因認被告所為係涉犯違反毒品危害防制條例第5
    條第2項之意圖販賣而持有第二級毒品之罪嫌，並以被告於
    警詢時及偵查中之供述、扣案含有甲基安非他命成分之橘色
    圓形藥錠6包、內政部警政署刑事警察局98年7月1日刑鑑字
    第0980070513號鑑定書、臺灣尖端先進生技醫藥股份有限公
    司98年5月22日濫用藥物檢驗報告1份為其主要論據。然訊據
    被告堅決否認有何意圖販賣而持有第二級毒品之犯行，辯稱
    ：伊於上開時、地收受及持有扣案毒品之目的，係因「小雞
    」欠伊18萬元賭債，一時無現金償還，遂交付伊扣案甲基安
    非他命6包供作擔保，並表示如伊想施用，可從中取用，但
    以1顆300元之價格抵扣賭債，待「小雞」過幾日籌足現款後
    ，再向伊結算並取回上開毒品，而伊取得上開毒品後不到1
    個鐘頭，未及施用，即被查獲，伊絕無販賣之意圖等語。經
    查：
  (一)按犯罪事實應依證據認定之，無證據不得認定犯罪事實，刑
    事訴訟法第154條第2項，定有明文。又認定被告有罪之事實
    應憑證據；如未能發現相當之證據，或證據不足以證明，自
    不能以推測或擬制之方法，以為裁判之基礎；且認定事實所
    憑之證據，雖不以直接證據為限，間接證據亦包括在內，然
    而無論直接或間接證據，其為訴訟上之證明，須達於通常一
    般人均不致有所懷疑，而得確信其為事實之程度者，始得據
    為有罪之認定，倘其證明尚未達到此一程度，而有合理之懷
    疑存在時，尚難為有罪之認定基礎；苟積極證據不足為不利
    於被告事實之認定時，即應為有利於被告之認定，更不必有
    何有利之證據。此有最高法院30年度上字第816號、40年度
    台上字第86號、76年度台上字第4986號判例可資參照。再者
    ，刑事訴訟法第156條第2項規定，被告雖經自白，仍應調查
    其他必要之證據，以察其是否與事實相符。立法目的乃欲以
    補強證據擔保自白之真實性；亦即以補強證據之存在，藉之
    限制自白在證據上之價值。而所謂補強證據，則指除該自白
    本身外，其他足資以證明自白之犯罪事實確具有相當程度真
    實性之證據而言。雖其所補強者，非以事實之全部為必要，
    但亦須因補強證據與自白之相互利用，而足使犯罪事實獲得
    確信者，始足當之。即使被告自白出於任意性，然若別無其
    他補強證據足以擔保其自白與事實相符，該自白仍非刑事訴
    訟法上得據之為認定被告犯罪之唯一證據，當不得單憑此而
    為被告不利之認定。認定不利於被告之事實，須依積極證據
    ，苟積極證據不足為不利於被告事實之認定時，即應為有利
    於被告之認定，更不必有何有利之證據（最高法院74年臺覆
    字第10號判例、30年上字第816號判例、95年度臺上字第580
    9號判決可資參照）。復按所謂販賣行為，不以販入後復行
    賣出為必要，祇要以營利意思之為目的，而有販入或賣出二
    者其一之行為，即足構成；行為人持有第一級或第二級毒品
    ，有以主觀上營利售賣意圖而販入第一級或第二級毒品，其
    雖未及賣出，仍應論以販賣第一級或第二級毒品罪既遂罪責
    ；或非以營利售賣意圖而販入，或因其他原因而持有第一級
    或第二級毒品，嗣起意圖利售賣，著手於販賣行為未及賣出
    ，即應成立販賣第一級或第二級毒品未遂罪責；如非以營利
    售賣意圖而販入，或因其他原因而持有，嗣起意圖利售賣，
    尚未著手於賣出行為，始成立意圖販賣而持有第一級或第二
    級毒品罪責，有最高法院90年度台上字第1898號判決意旨可
    資參照。從而意圖販賣而持有毒品罪，與持有毒品罪，客觀
    之持有狀態並無二致，兩者之區別僅在於行為人以非營利售
    賣意圖販入，或因其他原因而持有後，主觀上是否「起意圖
    利販售」。惟前開二罪所侵害之社會法益輕重有別，且法定
    刑更有懸殊之差距，從而判斷行為人主觀上是否有圖利販售
    之意圖，自應審慎為之，始符合保障被告基本人權之法則。
  (二)被告雖於98年5月16日第2次警詢時供稱：伊於98年5月16日
    上午5時20分許，在臺北市市○○道與延吉街口，向「小雞
    」，以每顆300元之價格，購買扣案含甲基安非他命成分之
    藥丸6包（每包100顆），共600顆，總計18萬元，並預計以
    每顆400元售予他人以牟利等情（見本院卷第92頁反面至第
    95頁反面），惟揆諸前揭說明，被告之自白本不得作為認定
    犯罪事實之唯一證據，尚須佐以其他得以證明被告自白之補
    強證據，方足使犯罪事實獲得確信。
  (三)而被告所持有之扣案甲基安非他命之驗餘總淨重雖達188.72
    公克，惟其純度僅有4%之情，有內政部警政署刑事警察局98
    年7月1日刑鑑字第09800705 13號鑑定書（見偵查卷第76頁
    ）1紙存卷可參，足徵被告所持有扣案第二級毒品甲基安非
    他命之純度甚低，核與一般為圖施用之購毒者，因處於毒品
    交易鏈之下游，故所購入之毒品多已遭中上游之販毒者層層
    加入其他物質稀釋純度，藉此虛增毒品數量，以賺取利益之
    型態無違，是被告辯稱：伊收受持有扣案甲基安非他命之目
    的，除供債權擔保之用外，尚可兼及供己施用所需等語，尚
    非全然無據。況持有毒品之原因不止一端，因製造、運輸而
    持有，或意圖販賣而持有，為轉讓而持有，或為施用之目的
    而持有，甚至單純之持有，均有可能，此觀毒品危害防制條
    例第4條至第11條各異其規定甚明。基於無罪推定及罪證有
    疑、利於被告之原則，自不得僅憑被告持有扣案毒品之數量
    多寡，即遽認其係意圖販賣而持有，是扣案之甲基安非他命
    6包，尚難謂屬得與被告之自白相互利用，而足使犯罪事實
    獲得確信之補強證據。
  (四)至被告本案為警採集之尿液，經送檢驗結果，雖未驗出安非
    他命類陽性反應之情，有臺灣尖端先進生技醫藥股份有限公
    司98年5月22日濫用藥物檢驗報告1張在卷可稽（見偵查卷第
    63頁），然此僅能證明被告於收受持有扣案之第二級毒品甲
    基安非他命後至為警查獲前並未施用扣案之甲基安非他命之
    情，與認定被告收受扣案第二級毒品甲基安非他命之目的間
    ，並無必然關係，是自難憑上開檢驗報告遽認被告於收受扣
    案甲基安非他命後，有另行起意販賣之意圖。
  (五)此外，內政部警政署刑事警察局98年7月1日刑鑑字第098007
    0513號鑑定書，僅足證明被告為警查獲時確實持有扣案毒品
    ，再佐以本案員警並未查獲被告有任何販賣本案毒品之行為
    ，另參之被告自98年5月16日上午5時20分許收受「小雞」所
    交付其保管之扣案第二級毒品甲基安非他命而持有時起，至
    同日上午6時10分許為警查獲時止，其持有扣案第二級毒品
    甲基安非他命之時間累計未逾1小時，為時甚短，卷內復查
    無任何積極補強證據足資證明被告於持有扣案之毒品後，究
    曾於何時、何地、因何原因將「單純持有」扣案毒品之意思
    ，變更為「意圖販賣而持有」扣案毒品之主觀犯意，是本案
    既無積極證據證明被告有何販賣上揭扣案毒品以營利之意圖
    ，自難以被告於查獲時持有扣案毒品，及扣案第二級毒品之
    數量，遽認被告有何營利販賣之意圖。
三、綜上所述，被告究否確有販賣扣案第二級毒品甲基安非他命
    予他人，或係基於販賣營利之意圖而收受扣案之第二級毒品
    甲基安非他命，均尚無足夠之證據予以證明，本院認為仍存
    有合理之懷疑，猶未到達確信其為真實之程度，自不能遽認
    被告確有被訴之意圖販賣而持有第二級毒品犯行。此外，復
    查無其他積極證據證明被告持有扣案之毒品，係基於販賣營
    利之意圖而為，揆諸首揭法律規定與說明，依本院現有之卷
    證資料，應僅得認定被告持有扣案第二級毒品之犯行，事證
    明確，應依法論科。
四、論罪科刑：
  (一)按甲基安非他命為毒品危害防制條例第2條第2項第2款所稱
    之第二級毒品，不得非法持有。是核被告所為，係犯毒品危
    害防制條例第11條第2項之持有第二級毒品罪（被告行為後
    ，毒品危害防制條例部分條文雖於98年5月20日修正公布，
    並業已施行，惟該條例第11條第2項之構成要件及法定本刑
    均未修正，自無比較新舊法之必要）。檢察官起訴認被告上
    開所為，係涉犯毒品危害防制條例第5條第2項之意圖販賣而
    持有第二級毒品罪嫌，尚有未恰（理由詳如前述），惟因意
    圖販賣而持有第二級毒品與持有第二級毒品罪間，具高低度
    之吸收關係，就起訴意圖販賣而持有第二級毒品部分論以持
    有毒品之罪，僅係犯罪事實之一部減縮，尚無變更起訴法條
    之問題（最高法院80年台上字第2703號判決意旨參照），故
    檢察官所指被告意圖販賣而持有第二級毒品部分，因無積極
    證據足憑，然因與本院前揭經論罪之持有第二級毒品犯行間
    ，係具高低度吸收關係之實質上一罪關係，爰就此部分不另
    為無罪之諭知。
  (二)爰審酌被告自承有賭博、施用第二級毒品之惡習，已難認其
    素行良好，且明知甲基安非他命為足以導致精神障礙並造成
    生命危險之成癮性毒品，非但戕害個人之身心健康，且對社
    會治安亦造成潛在之危險，仍為獲取債權之擔保而收受持有
    之，顯未能自我克制、遵守法紀，暨考量其持有之數量非微
    、持有扣案毒品目的、生活狀況、智識程度等一切情狀，量
    處如主文所示之刑，以示懲儆。
五、沒收：
    扣案橘色圓形藥錠6包，均含有第二級毒品甲基安非他命之
    成分（總淨重189.04公克，取0.32公克鑑定用罄，驗餘總淨
    重188.72公克），已如前述，係屬查獲之第二級毒品，不問
    是否屬於犯人所有，均應依毒品危害防制條例第18條第1項
    前段規定，諭知沒收銷燬之。至於鑑驗耗損部分，既已滅失
    不存在，自無庸併予宣告沒收。包裝上開毒品之包裝袋共6
    個，雖均具有防止毒品裸露、逸出及潮濕之功用，並便於攜
    帶，而均屬供被告犯本案犯罪所用之物，惟該等包裝袋均係
    「小雞」交由被告保管，供作債權擔保之用，非屬被告所有
    之情，業據被告供承明確，亦均非違禁物，自均無從諭知沒
    收，附此敘明。
據上論斷，應依刑事訴訟法第299條第1項前段，毒品危害防制條
例第11條第2項、第18條第1項前段，判決如主文。
本案經檢察官蒲心智到庭執行職務。
中    華    民    國    99    年    6    月      10    日
                  刑事第十庭  審判長法  官  蔡坤湖
                                    法  官  姚念慈
                                    法  官  謝昀璉
上正本證明與原本無異。
如不服本判決應於收受送達後10日內向本院提出上訴書狀，並應
敘述具體理由；其未敘述上訴理由者，應於上訴期間屆滿後20日
內向本院補提理由書（均須按他造當事人之人數附繕本）「切勿
逕送上級法院」。
                                    書記官  陳宏璋
中    華    民    國    99    年    6    月      10    日
附錄論罪科刑法條：毒品危害防制條例第11條第2項。
毒品危害防制條例第11條
持有第一級毒品者，處 3 年以下有期徒刑、拘役或新臺幣 5 萬
元以下罰金。
持有第二級毒品者，處 2 年以下有期徒刑、拘役或新臺幣 3 萬
元以下罰金。
持有第一級毒品純質淨重十公克以上者，處 1 年以上 7 年以下
有期徒刑，得併科新臺幣 1 百萬元以下罰金。
持有第二級毒品純質淨重二十公克以上者，處 6 月以上 5 年以
下有期徒刑，得併科新臺幣 70 萬元以下罰金。
持有第三級毒品純質淨重二十公克以上者，處 3 年以下有期徒
刑，得併科新臺幣 30 萬元以下罰金。
持有第四級毒品純質淨重二十公克以上者，處 1 年以下有期徒
刑，得併科新臺幣 10 萬元以下罰金。
持有專供製造或施用第一級、第二級毒品之器具者，處 1 年以
下有期徒刑、拘役或新臺幣 1 萬元以下罰金。

司法院資訊處製作；財團法人民間司法改革基金會備份。
